臺灣彰化地方法院民事判決　九十三年度訴字第一五四號
　　原　　　告　　彰化縣彰化市公所
　　法定代理人　　丙○○
　　訴訟代理人　　柯開運律師
　　複　代理人　　陳茂倉律師
　　被　　　告　　高利汽車貨運股份有限公司
　　　　　　　　　　　　　　　.
　　法定代理人　　甲○○　　　.
　　訴訟代理人　　丁○○　　　.
　　被　　　告　　乙○○　　　.
右當事人間請求損害賠償事件，本院於民國九十三年四月二十三日言詞辯論終結，判
決如左：
  主      文
被告應連帶給付原告新台幣陸拾參萬捌仟肆佰元，及被告高利汽車貨運股份有限公司
自民國九十三年一月八日起，被告乙○○自民國九十三年一月二十日起，均至清償日
止，按年息百分之五計算之利息。
原告其餘之訴駁回。
訴訟費用由原告負擔五分之一，餘由被告連帶負擔。
本判決第一項於原告以新台幣貳拾壹萬元為被告供擔保後得假執行；但被告如於假執
行程序實施前以新台幣陸拾參萬捌仟肆佰元為原告預供擔保，得免為假執行。
原告其餘假執行之聲請駁回。
    事      實
甲、原告方面：
  一、聲明：求為判決
  （一）被告應連帶給付原告新台幣（下同）七十九萬八千元，及自起訴狀繕本送達
        之翌日起至清償日止按年息百分之五計算之利息。
  （二）前項請求，願供擔保請准宣告假執行。
  二、陳述：
  （一）被告乙○○受僱於被告高利汽車貨運股份有限公司（以下簡稱高利公司）之
        司機，於民國（下同）九十二年五月十六日上午十一時三十五分，駕駛該公
        司所有車牌號碼ＸＭ─五六０號營業半聯結車，沿彰化縣埤頭鄉○○道與斗
        苑東路交岔路口左轉時，本應注意遵守交通號誌，遇紅燈時不得左轉，竟疏
        未注意闖紅燈左轉，當時司機白榮華駕駛原告所有車牌號碼０二二－ＱＴ號
        大型特種車（垃圾車）沿彰化縣埤頭鄉○○道由南往北直行至該交岔路口時
        號誌為綠燈，卻因被告乙○○闖紅燈而無法閃避，致與被告高利公司所有前
        開車輛擦撞而受損，經公開招標由訴外人三益汽車修配行以七十九萬八千元
        得標後將車輛修復。
  （二）本件車禍經台灣省彰化縣區車輛行車事故鑑定委員會鑑定結果認定乙○○駕
        駛半聯結車違反交通號誌闖紅燈左轉，為肇事原因，白榮華無肇事因素，足
        見車禍係被告乙○○所造成，而原告之車輛係九十一年十一月二十九日領牌
        使用，自領牌至遭撞毀之日未滿六月，即須耗費七十九萬八千元修復，故依
        民法第一百八十四條第一項、第一百八十七條第一項、第一百九十六條、第
        二百十三條第三項之規定，請求前揭損害之賠償。
  三、證據：提出行車執照一件、估價單七件、開標紀錄一件、台灣省彰化縣區車輛
      行車事故鑑定委員會鑑定意見書一件、完稅證明書一件、統一發票一件、汽車
      新領牌照登記書一件（均影本）等為證，並聲請調閱車禍現場圖及筆錄。
乙、被告方面：
  一、被告高利公司部分：
  （一）聲明：求為判決
      (1)原告之訴駁回。
      (2)如受不利之判決，願供擔保請准宣告免假執行。
  （二）陳述：
      (1)本件車禍雖經台灣省彰化縣區車輛行車事故鑑定委員會鑑定，認定乙○○為
        肇事原因，然經台灣省車輛行車事故覆議鑑定委員會表示因雙方均稱綠燈進
        入交岔路口，無法研判何者闖紅燈而未便遽覆議，可見台灣省彰化縣區車輛
        行車事故鑑定委員會未斟酌被告之警訊筆錄及有利之說辭，該鑑定結果不足
        採信。當時被告乙○○依綠燈左轉時，與闖紅燈之白榮華發生碰撞，致被告
        所有車牌號碼ＸＭ─五六０號營業半聯結車受有損害，白榮華應為肇事原因
        。
      (2)縱認被告應負肇事責任，原告未能舉證車牌號碼０二二－ＱＴ號大型特種車
        為原告所有？修理費是否合理？是否已有支出？求償金額應予折舊。
  二、被告乙○○部分：未於最後言詞辯論期日到場，惟據其前到場聲明及陳述意旨
      略以：願與原告協商等語。
丙、法院方面：
    本院依聲請向彰化縣警察局北斗分局埤頭分駐所調閱處理交通事故之相關資料。
    理      由
一、本件被告乙○○經受合法通知，未於最後言詞辯論期日到場，核無民事訴訟法第
    三百八十六條各款所列情形，爰依原告聲請，由其一造辯論而為判決。
二、本件原告主張被告乙○○係受僱於被告高利公司之司機，於九十二年五月十六日
    上午十一時三十五分，駕駛該公司所有車牌號碼ＸＭ─五六０號營業半聯結車，
    沿彰化縣埤頭鄉○○道與斗苑東路交岔路口與左轉時，本應注意遵守交通號誌，
    竟未注意依交通號誌指示貿然左轉，當時司機白榮華駕駛原告所有車牌號碼０二
    二－ＱＴ號大型特種車（垃圾車）沿彰化縣埤頭鄉○○道由南往北直行至該交岔
    路口時號誌為綠燈，卻因被告乙○○未依燈號行使而無法閃避，致與被告高利公
    司所有前開車輛擦撞而受損等語，被告乙○○對於上開事實並未爭執，被告高利
    公司亦對於其受僱人乙○○於上開時地發生車禍事實並未爭執，惟辯稱：車牌號
    碼０二二－ＱＴ號大型特種車為原告所有？當時被告乙○○依綠燈左轉時，與闖
    紅燈之白榮華發生碰撞，白榮華應為肇事原因等語。經查：車牌號碼０二二－Ｑ
    Ｔ號大型特種車為原告所有之事實，有行車執照可稽，自堪信為真實。又被告乙
    ○○駕駛被告高利公司所有車牌號碼ＸＭ─五六０號營業半聯結車，沿彰化縣埤
    頭鄉○○道與斗苑東路交岔路口左轉時，其車道號誌指示已為箭頭指示直行與右
    轉，白榮華駕駛原告所有車牌號碼０二二－ＱＴ號大型特種車通過該交岔路口時
    ，其車道號誌指示為綠燈之事實，有彰化縣警察局北斗分局埤頭分駐所處理交通
    號誌事故現場簡易筆錄、道路交通事故調查報告表、相片可稽，核與目擊者劉永
    慶於書面文件中所陳相信當時台十九線之燈號為直行及右轉，貨車（即指被告之
    車輛）未壹號誌指示行使之情節相符（附於彰化縣警察局北斗分局埤頭分駐所處
    理交通事故筆錄及相片內），上開證物經提示原告及被告高利公司後，原告及被
    告高利公司均不爭執，堪認被告乙○○未依其車道號誌為箭頭指示直行與右轉之
    指示貿然左轉，致與原告之前開車輛發生碰撞，被告乙○○之過失洵堪確定，且
    與原告前開車輛損害間有相當因果關係，被告乙○○係受僱於被告高利公司，故
    依民法第一百八十四條第一項前段、第一百八十八條第一項之規定，被告自應負
    連帶賠償責任。
三、按因故意或過失，不法侵害他人之權利者，負損害賠償責任。不法毀損他人之物
    者，應向被害人賠償其物因毀損所減少之價額。民法第一百八十四條第一項前段
    、第一百九十六條分別定有明文。原告主張其前揭車輛遭毀損後，經公開招標由
    訴外人三益汽車修配行以七十九萬八千元得標後將車輛修復等語，並提出估價單
    、開標紀錄為佐，被告乙○○並未爭執，而被告高利公司先辯稱：修理費是否合
    理？是否已有支出？求償金額應予折舊等語，嗣於本院言詞辯論時表示對於原告
    之損害不再爭執等語，依民事訴訟法第二百八十條第一項規定視同自認，故原告
    主張其受有七十九萬八千元之損害，亦堪信為真實。
四、另被告高利公司辯稱原告之駕駛白榮華對於本件車禍亦有過失，責任比例請法院
    斟酌等語。按損害之發生或擴大，被害人與有過失者，法院得減輕賠償金額或免
    除之，民法第二百十七條第一項亦有明文。又按道路交通安全規則第九十四條第
    三項明定：汽車駕駛人應注意車前狀況，並隨時採取必要之安全措施。查本件事
    故之發生，係因被告乙○○未依其車道號誌為箭頭指示直行與右轉之指示貿然左
    轉，致與原告之前開車輛發生碰撞，被告乙○○上開過失係本件車禍之肇事主因
    ，已如前述，而原告之受僱人白榮華雖依其車道號誌綠燈之指示行使，然仍應注
    意前方行車狀況，被告乙○○雖有前揭違規行為，如原告之受僱人白榮華駕駛車
    輛時能注意前方及時煞停，亦非不能防免本件車禍之發生，惟白榮華仍未盡注意
    前方車輛動態，以致未能及時煞停，致其車輛前車頭撞及被告高利公司車輛右後
    車尾，有道路交通事故調查報告表、相片可稽，堪認白榮華亦有違反道路交通安
    全規則第九十四條第三項之情形而有過失，原告對於其受僱人白榮華之過失亦應
    同負過失之責，本院參酌前開兩造過失之程度，認應由被告負百分之八十過失責
    任，原告應負百分之二十之過失責任為合理；爰依法減輕被告應負擔之損害賠償
    金額之百分之二十，是被告應連帶賠償原告金額為六十三萬八千四百元（798000
    ×（1－20%）=638400）。
五、從而，原告請求被告連帶給付六十三萬八千四百元，及自起訴狀繕本送達之翌日
    即被告高利公司自九十三年一月八日起，被告乙○○自九十三年一月二十日起，
    均至清償日止，按週年利率百分之五計付法定遲延利息，洵屬正當，應予准許。
    逾此部分所為請求，即非有據，應予駁回其該部分之訴。
六、原告勝訴部分，原告及被告高利公司均陳明願供擔保聲請宣告假執行或免為假執
    行，經核無不合，爰依聲請並就被告乙○○部分依職權分別酌定相當擔保金額宣
    告之；至原告敗訴部分之假執行聲請，因訴之駁回而失所附麗，不予准許。
七、本件判決之基礎已臻明確，兩造其餘攻擊防禦方法，於判決結果不生影響，無庸
    一一論列，併此敘明。
據上論結：本件原告之訴為一部有理由，一部無理由，依民事訴訟法第三百八十五條
第一項前段、第七十九條、第八十五條第二項、第三百九十條第二項、第三百九十二
條第二項，判決如主文。
中　　　華　　　民　　　國　　九十三　　年　　　五　　　月　　　七　　　日
                        台灣彰化地方法院民事第一庭
~B法　　　官　陳弘仁
右為正本係照原本作成。
如對本判決上訴，應於判決送達後二十日內向本院提出上訴狀。
~B法院書記官　王振州
中　　　華　　　民　　　國　　九十三　　年　　　五　　　月　　　七　　　日
